【裁判字號】    89,上易,561
【裁判日期】    890424
【裁判案由】    違反動產擔保交易法
【裁判全文】
臺灣高等法院臺南分院刑事判決          八十九年度上易字第五六一號
      上  訴  人
      即 自訴 人  凱舜汽車有限公司
      代  表  人  甲  ○  ○
      被      告  乙  ○  ○
右列上訴人因被告違反動產擔保交易法案件，不服臺灣臺南地方法院八十八年度自字
第四二七號中華民國八十九年一月五日第一審判決，提起上訴，本院判決如左：
      主      文
上訴駁回。
      理      由
一、自訴意旨略稱：緣方文君於民國（下同）八十六年十二月二十七日代表君鵬有限
    公司向自訴人凱舜汽車有限公司購買一九九七年式CHRYSLER牌CONGORDE型自用小
    客車一輛，車牌號碼為Ｃ九－四二三二號，總價新臺幣（下同）一百二十五萬六
    千五百二十元，並辦理分期付款自八十七年一月三十一日起至九十一年十二月三
    十一日止，按月給付二萬零九百四十二元，設定動產擔保附條件買賣登記，於未
    付清總價款之前，自訴人仍保有標的物所有權，君鵬有限公司僅得先行占有領牌
    使用，不得擅自將標的物出借、讓與、出質、出賣、出租、提供擔保或為其他處
    分。君鵬有限公司自八十八年六月份起即不付分期款項，並於八十八年七月間私
    自將上開車輛移轉於乙○○處，迭經自訴人於八十八年七月二十六日及二十九日
    以郵局存證信函通知方文君及乙○○交還車輛，均不獲理睬，因認乙○○涉有動
    產擔保交易法第四十條第三人故意使設定動產抵押之留置權發生，致生損害於抵
    押權人罪嫌（方文君業經自訴駁回確定）。
二、自訴人認被告乙○○涉犯動產擔保交易法第四十條罪嫌，無非係以被告乙○○收
    受方文君所交付前開汽車，拒不返還，為其所憑論據。訊據被告乙○○矢口否認
    有違反動產擔保交易法犯行，辯稱：該汽車係經過臺南縣新化鎮調解委員會調解
    ，始由方文君同意讓渡，折抵積欠伊五十四萬元之債務等語。
三、經查前開車牌號碼Ｃ九－四二三二號自用小客車係方文君積欠被告乙○○貨款二
    百二十四萬元，經由臺南縣新化鎮調解委員會調解，由方文君讓渡折抵五十四萬
    元等情，業據被告供承在卷，並經方文君於原審供證屬實，復有臺南縣新化鎮調
    解委員會八十八年七月二日調解筆錄附卷可稽；足證被告乙○○辯稱：該汽車係
    經過臺南縣新化鎮調解委員會調解，始獲讓渡占有折抵積欠伊五十四萬元之債務
    乙節，殆與事實相符，應可憑信。以此衡之被告乙○○既經臺南縣新化鎮調解委
    員會調解程序，始獲讓渡該汽車折抵債務，自係有償占用該汽車使用。縱令被告
    乙○○於調解程序時知悉該汽車有動產抵押附條件買賣之設定，仍受讓渡該汽車
    占有折抵債務，其目的僅在於抵償方文君積欠債務，而占用該汽車使用，該汽車
    所有權尚未移轉，自不影響自訴人所有權，自訴人仍保有所有權，殊難僅憑被告
    乙○○收受方文君交付附條件買賣汽車抵債，遽認被告乙○○有損害動產抵押權
    人即自訴人之故意。綜上所述，本件應係自訴人與被告乙○○間汽車返還民事糾
    紛，應由自訴人另循民事途徑解決，尚難以違反動產擔保交易法第四十條罪責相
    繩，故被告乙○○被訴違反動產擔保交易法罪嫌，尚屬不能證明。
四、原審基此理由所為被告無罪判決，本院經核尚無不當。自訴人上訴意旨，仍執陳
    詞，指摘原判決不當，為無理由，應予駁回。
五、據上論斷，應依刑事訴訟法第三百六十八條，判決如主文。
中  華  民  國      八  十  九      年      四      月      二十四      日
                                臺灣高等法院臺南分院刑事第五庭
                                    審判長法官  茆    臺    雲
                                          法官  李    文    福
                                          法官  蔡    長    林
右正本證明與原本無異。
不得上訴。
                                    法院書記官  李    培    薇
中  華  民  國      八  十  九      年      四      月      二十五      日


司法院資訊處製作；財團法人民間司法改革基金會備份。
